臺灣臺南地方法院刑事判決
110年度侵訴字第20號
公  訴  人  臺灣臺南地方檢察署檢察官
被      告  謝睿騰



指定辯護人  張堯程律師
上列被告因妨害性自主等案件，經檢察官提起公訴（109年度偵
字第15100號），本院判決如下：
    主  文
丁○○犯傷害罪，處有期徒刑捌月。
其餘被訴強制性交部分，無罪。
    事  實
一、丁○○與甲○（警詢代號AC000-A109133號，真實姓名年籍詳卷
    ）案發時為同居之男女朋友，具有家庭暴力防治法第3條第2
    款所定之家庭成員關係。兩人於民國109年5月30日下午2時
    許，在臺南市○○區○○路000巷000弄00號之住處，因細故發生
    爭執，詎丁○○竟基於傷害之犯意，以打耳光、腳踹及推擠撞
    物等方式，毆打甲○，致甲○因此受有雙側臉頰腫痛、腹痛、
    左側臀部痛、雙側上臂瘀血擦傷、雙側大腿瘀血、頸部擦傷
    之傷害。甲○於109年5月31日下午1時15分許，報警並至奇美
    醫療財團法人奇美醫院急診，經醫師診斷受有前開傷勢。
二、案經甲○訴由臺南市政府警察局永康分局報告臺灣台南地方
    檢察署檢察官偵查起訴。
    理  由
甲、有罪部分：
壹、證據能力部分
一、本案據以認定事實之供述證據，公訴人及被告、辯護人於本
    院言詞辯論終結前均未爭執其證據能力，經審酌其作成並無
    違法、不當或顯不可信之情形，依刑事訴訟法第159條之5之
    規定，自有證據能力；至其他非供述證據部分，與本案事實
    具自然關聯性，且非公務員違背法定程序或經偽造、變造等
    須證據排除之情事所取得，依同法第158條之4規定反面解釋
    ，亦具證據能力，先予敘明。
二、因職務或業務知悉或持有性侵害被害人姓名、出生年月日、
    住居所及其他足資識別其身分之資料者，除法律另有規定外
    ，應予保密。行政機關、司法機關及軍法機關所製作必須公
    示之文書，不得揭露被害人之姓名、出生年月日、住居所及
    其他足資識別被害人身分之資訊，性侵害犯罪防治法第12條
    第1項、第2項定有明文。是基於保護甲○之立法目的，依前
    揭規定，本案判決書於理由欄內關於告訴人甲○之姓名僅以
    上開代號稱之，合先說明。
貳、認定事實所依憑之證據及理由
一、上開事實，業據被告丁○○於本院審理時坦承不諱（本院卷第
    81至140頁），核與證人即告訴人甲○證述情節相符（警卷第
    9至15頁、第17至20頁；偵卷二第35至41頁；本院卷第83至1
    23頁）。
二、此外，並有奇美醫療財團法人奇美醫院受理家庭暴力事件驗
    傷診斷書1份（偵卷一證物袋）、臺南市政府家庭暴力暨性
    侵害防治中心109年10月22日南家防字第1091267059號函暨
    所附AC000-A109133之109年6月17日自填之個案心理創傷評
    估量表影本1份（偵卷二第65至68頁）、臺南市政府家庭暴
    力暨性侵害防治中心109年11月10日南家防字第109149940號
    函暨所附AC000-A109133之心理諮商報告1份（偵卷二第97至
    101頁）、本院109年度家護字第515號通常保護令案卷宗影
    本（證物袋）在卷可資佐證，被告之自白應係出於事實，要
    可採為認定事實之基礎。
三、綜上所述，應認本案事證明確，被告傷害犯行，要可認定，
    應依法論科。　　
參、論罪科刑
一、家庭暴力者，謂家庭成員間實施身體或精神上不法侵害之行
    為。又家庭暴力罪者，謂家庭成員間故意實施家庭暴力行為
    而成立其他法律所規定之犯罪。家庭暴力防治法第2條第1項
    、第2 項定有明文。被告與告訴人案發時為同居之男女朋友
    ，已經被告陳明，兩人具有家庭暴力防治法第3條第2款之家
    庭成員關係。被告故意對告訴人實施上開傷害行為，屬對家
    庭成員間實施身體不法侵害之行為，即為家庭暴力防治法所
    稱之家庭暴力，因家庭暴力防治法對於家庭暴力罪並無科處
    刑罰之規定，自應依刑法相關規定論科。是核被告所為，係
    犯刑法第277條第1項之傷害罪。
二、審酌被告不思以理性和平方式解決其與告訴人間之紛爭，竟
    因細故即出手傷害告訴人，手段粗暴、致告訴人多處受傷，
    傷勢嚴重，所為實屬不該，考量被告犯後坦認犯行，然未與
    告訴人達成和解，賠償告訴人損失之犯後態度。另衡酌被告
    自述其學歷為高中肄業，從事服務業，未婚，家裡有母親與
    兄長之智識、家庭、經濟狀況等一切情狀，量處如主文所示
    之刑。 
乙、無罪部分
壹、公訴意旨略以：被告於109年5月26日至28日某日凌晨，在其
    與甲○同居住處，違反甲○意願，以強暴、脅迫及毆打甲○方
    式，以手指、衣架插入甲○陰道而對甲○強制性交，因認被告
    涉犯刑法第221條第1項之強制性交罪嫌。
貳、按犯罪事實應依證據認定之，無證據不得認定其犯罪事實，
    又不能證明被告犯罪者，應諭知無罪判決，刑事訴訟法第15
    4 條、第301 條第1 項分別定有明文。而刑事訴訟上證明之
    資料，無論為直接證據或間接證據，均須達於通常一般之人
    均不致有所懷疑，而得確信其真實之程度，始得據為有罪之
    認定，若其關於被告是否犯罪之證明未能達此程度，而有合
    理之懷疑存在，致使無從形成有罪之確信，根據「罪證有疑
    ，利於被告」之證據法則，即不得據為不利被告之認定，此
    有最高法院76年台上字第4986號判決足資參照。再按，刑事
    訴訟法第161 條第1 項規定：檢察官就被告犯罪事實，應負
    舉證責任，並指出證明之方法。因此，檢察官對於起訴之犯
    罪事實，應負提出證據及說服之實質舉證責任。倘其所提出
    之證據，不足為被告有罪之積極證明，或其指出證明之方法
    ，無從說服法院以形成被告有罪之心證，基於無罪推定之原
    則，自應為被告無罪判決之諭知，亦有最高法院92年台上字
    第128號判決意旨可參。又告訴人之告訴，係以使被告受刑
    事訴追為目的，是其陳述是否與事實相符，仍應調查其他證
    據以資審認。亦即須有補強證據資以擔保其陳述之真實性，
    使不至僅以告訴人之陳述，作為有罪判決之唯一證據。而所
    謂補強證據，則指除該陳述本身之外，其他足以證明犯罪事
    實確具有相當程度真實性之證據而言，且該必要之補強證據
    ，須與構成犯罪事實具有關聯性，非僅增強告訴人指訴內容
    之憑信性。是以，被害人之證述若有瑕疵，復無適合之補強
    證據足以擔保其指證、陳述之真實性，而無法究明，則被害
    人單方面之指述即難採為認定事實之依據（最高法院105 年
    台上字第460號判決意旨參照）。
參、公訴意旨認被告涉有上開犯行，無非係以：被告供述、甲○
    指訴、醫院診斷證明書、臺南市政府家庭暴力暨性侵害防治
    中心109年11月10日南家防字第109149940號函暨所附AC000-
    A109133之心理諮商報告1份及明澤欣心診所109年9月15日欣
    心字第1090915號函暨所附病歷0份為憑。
肆、被告辯解及辯護人為被告辯護意旨：
一、訊據被告固不否認曾於公訴意旨所載時、地，以手指、衣架
    插入甲○性器之事實，惟堅決否認有何強制性交之犯行，辯
    稱，我與甲○當時是男女朋友，平常會以其他東西放入甲○性
    器，都有經過她的同意，這是我們之間的情趣等語。
二、辯護人為被告辯護意旨略以：
㈠、被告否認對甲○強制性交。查被告與甲○當時為男女朋友，被
    告與甲○是為了增加情趣始以跳蛋及衣架插入甲○陰道，且均
    係經甲○同意。又被告並未用手指插入甲○陰道，亦未毆打甲
    ○或以其他任何強暴、脅迫方式為上開行為。
㈡、被告並未違反甲○之意願：
⒈、被告與其母親乙○○及哥哥均同住在臺南市○○區○○路000巷000
    弄00號，被告與哥哥住在4樓，被告母親住在3樓。甲○稱被
    告對其毆打、性侵，因而大哭、大叫。惟該房屋為透天厝，
    房屋兩邊及後方均有住宅，加上凌晨相對寧靜，倘被告性侵
    甲○，被告哥哥、母親或者街坊鄰居不可能沒有人聽到甲○的
    喊叫、哭聲。
⒉、告訴人於109年6月18日調查筆錄中稱其遭被告強迫吃下FM2，
    直到隔天中午過後才醒來，且遭被告控制行動云云。惟查，
    並無證據證明告訴人身體經驗出FM2反應，實難證明被告有
    強迫甲○吃FM2，甲○之所以有如此陳述，顯係為掩飾其與被
    告性交後，還住在被告家中，根本沒有想要離開之意思。實
    則，被告與甲○性交後，兩人還一起睡覺，隔天也有一起出
    門，甲○也有獨自開車出門、騎機車出門去工作，可見被告
    並未限制甲○身體自由。又甲○隨身帶手機，隨時都可與外界
    聯繫，被告亦非24小時與其在一起，甲○有太多機會可以撥
    打電話。故甲○有太多機會可以自行離開，遭被告性侵沒想
    要離開，卻直到109年5月31日遭被告打傷才自行離開？顯見
    甲○所述並不實在。
⒊、甲○於109年5月31日自行離開後，甲○以電話聯絡被告要拿回
    物品，因被告已與甲○分手，不想見到甲○，故請友人吳品勳
    於6月1日到被告家裡拿甲○之物品，吳品勳在被告家中還與
    甲○以網路視訊。過程中告訴人的情緒均無異狀，與一般遭
    性侵後之反應有違。
⒋、甲○於109年5月31日晚上離開後，被告回到家在信紙中發現甲
    ○於5月28日寫給被告的書信，內容充滿對被告之歉意及對被
    告及家人之感謝，最後甚至向被告表示愛意。倘被告確實性
    侵甲○，甲○何以要留下這封書信予被告？
⒌、甲○於109年6月10日調查筆錄中陳稱：「（嫌疑人侵害你之行
    為，有無造成你受傷？）他性侵我時，我沒有受傷。」。甲
    ○所述，被告之行為令其感覺很痛，並以身體閃躲、要爬起
    來、用手撥被告的手等方式抗拒。一般來說，加害人為控制
    受害人使其不要亂動，理應加大力氣制止受害人的行動，甚
    至對受害人施暴。惟甲○卻稱其並未受傷，事後也沒有進行
    性侵害驗傷，實與常情有違。又告訴人於109年6月10日調查
    筆錄中陳稱：「到了晚上，丁○○出門後，過了半個小時我走
    出去房間確認他確實已經出門後，我就上去頂樓假裝要抽菸
    ，趕快打電話到永康分局大橋派出所報警，說我遭男朋友毆
    打，我掛掉電話後就趕快拿隨身包包到門口等警察，警察載
    我去永信派出所，警察有幫我通報社工，我之後就回家與母
    親同住。」、「我沒有進行性侵害驗傷，但我在109年5月31
    日有至奇美醫院進行家庭暴力事件驗傷，醫院有開立家庭暴
    力事件驗傷診斷書。」，另於109年6月18日調查筆錄中陳稱
    ：「（你於當日沒有進行性侵害的驗傷？）我沒有進行性侵
    害驗傷，但我在109年5月31日有至奇美醫院進行家庭暴力事
    件驗傷，醫院有開立家庭暴力事件驗傷診斷書。」、「（你
    為何當日沒有進行性侵害的驗傷？）因為我是109年5月28日
    凌晨遭丁○○性侵害，…，所以是直到109年5月31日我趁丁○○
    不在時候，打電話報警才去醫院就診，當時我只講述到被丁
    ○○家暴、傷害的部分，我沒有提及我被性侵害，我想說也驗
    不到什麼東西，所以也就沒有做性侵害驗傷。」，可知甲○
    離開被告住處後，僅向警察及醫院提出遭被告傷害之事實，
    並未提到遭被告性侵。109年6月2日告訴人前往明澤欣心診
    所就醫，告訴人亦僅提到遭男友家暴，仍未提到遭告訴人性
    侵，時隔多日後，直到109年6月10日調查時，始告知警方其
    遭到被告性侵，實與常情有違。
⒍、綜上所述，從甲○於109年5月28日之後有多次機會可以自行離
    開卻遲至5月31日才自行離開、於5月28日寫給被告的書信及
    於109年6月1日與被告友人之視訊，可知甲○事後並無遭性侵
    後之情緒反應，實難認被告以手指及衣架侵入告訴人陰道之
    行為，係違反告訴人之意願。
伍、不爭執事項（被告於公訴意旨所載時、地，以手指及衣架插
    入甲○性器方式，對甲○性交一次，甲○於5月31日1時15分報
    警後至醫院驗傷）：　　
一、被告與甲○於案發時為同居男女朋友，被告於109年5月26日
    至28日某日凌晨，以手指、衣架等物插入甲○性器，甲○於10
    9年5月31日1時15分許報警後前往奇美醫院急診，經醫師診
    斷受有前開事實欄所載傷勢等事實，業據被告自承在卷，核
    與甲○此部分證述情節相符。
二、此外，甲○於5月31日1時20分許，至醫院急診，經醫師診斷
    受有事實欄所載傷勢一節，亦有奇美醫療財團法人奇美醫院
    受理家庭暴力事件驗傷診斷書1份在卷可資佐證，此部分事
    實可先認定。
陸、本案爭執事項，即被告有無違反甲○的意願與甲○發生上開性
    交行為：
一、甲○之指訴與一般常情相違，尚不足認定被告有強制性交犯
    行：　　
㈠、有關性交過程中被告控制甲○之方式：
⒈、甲○於警詢中稱：「我們兩個人就吵起來，他要我照他的話做
    他才會消氣，他要我吃FM2並與他的朋友葉育瑋他們發生性
    關係，他就不會再拿過去的事情跟我吵架，會好好跟我在一
    起，我有答應他，他就打電話給葉育瑋」、「我就去催吐，
    丁○○就很火大，他就把我抓到床上叫我把衣服脫掉」、「他
    坐到我旁邊就開始先用3、4指的手指硬塞我進我的陰道內抽
    插，又抽出來要我舔一舔，後來他就去拿衣架，他用衣架兩
    個角的其中一角塞進我的陰道內抽插，約5至10分鐘，我跟
    他說很痛然後一直哭叫，我一直要閃他，但他力氣比我大，
    他用手壓住我阻擋我反抗」、「之後他將衣架拿出來叫我舔
    一舔，我舔完，他還問我好不好吃之類的話，後來他就把衣
    架塞進去我的陰道內，拿起他的手機拍照，還叫我看鏡頭並
    比YA，我很害怕只能照做，他拍了2張，我事後有看到照片
    ，所以我確定他真的有拍照，我有叫他刪掉，但他不理我，
    他拍完後，我整個人都很崩潰，所以之後還有發生什麼事，
    我真的沒有印象了」（警卷第11至12頁）。
⒉、甲○於偵查中證稱「他要求我要吃FM2，剛說他開的條件就是
    叫我要吃FM2、要跟他的小弟發生關係」、「真的不想要，
    所以當場就把它催吐出來，但是沒有吐出來原來的那一顆東
    西，可是我很確定那顆是FM2」、「他就把我推到坐在床上
    ，他就去關燈，還去點精油，問我想要什麼味道，說等一下
    會比較快樂，之後他坐過來我旁邊，就開始弄我下面，他一
    開始先硬塞他的整隻手（5個手指頭）到我裡面，看我很不
    舒服，他就很開心」、「他就去拿衣架，也是一樣塞到我的
    下面，之後拿出來叫我吃，他的手也是，我當時是很不情願
    的做，後來他又把衣架再塞到我下體，拿他的手機出來拍照
    ，拍我的身體（衣架塞在下體的畫面），還要我對鏡頭比YA
    ，之後他就拍了2張，我一直處在崩潰大哭的狀況」（見偵
    卷二第38頁）。
⒊、甲○於本院審理時稱「後來他就拿FM2給我，他本來拿給我自
    己吃，我不要，後來他就餵我吃，吃完之後他跟我講說他要
    叫他的朋友來強姦我，我就把它催吐出來，可是我催吐出來
    的時候已經沒有東西了」、「他一開始直接先用手直接插進
    去陰道，就很大力…我一直都有反抗」、「就很大力，就戳
    不知道幾下，他用手弄完之後，他叫我自己舔一舔，後來就
    走去拿衣架，然後就直接把衣架放到我下體，（那個衣架大
    概是什麼材質的，妳是否有印象？）就是一般那種鐵絲外面
    有漆的那一種」等語（本院卷第87至92頁）。
⒋、經查：本案被告高壯於甲○、有優勢體形及體力，如曾對甲○
    實施上述強暴方法達到性交目的，依前開甲○指訴內容，從
    命甲○服下不明藥物、甲○自行催吐、脫下衣服，以數根手指
    及鐵製衣架插入甲○性器，兼之甲○於過程中仍有或多或少之
    抵抗等情節，手段直接而粗暴，整個過程或多或少會致甲○
    性器受傷，惟甲○於脫離被告住處第一時間即109年5月31日
    即前往醫院就醫，既未向醫師告知遭人強制性交之事，亦未
    經醫師檢出相關之傷勢，有奇美醫院受理家庭暴力事件驗傷
    診斷證明書可佐，此與一般施強暴可能致被害人受傷的常情
    不符。
㈡、關於案發後甲○離開被告住處的過程：
⒈、甲○於警詢中陳稱「我沒有進行性侵害驗傷，但我在109年5月
    31日有至奇美醫院進行家庭暴力事件驗傷，醫院有開立家庭
    暴力事件驗傷診斷書」、「因為我是109年5月28日凌晨（時
    間不詳）遭丁○○性侵害，但是因為丁○○都在我旁邊，我想逃
    跑，但是我很害怕沒有人可以幫我，所以是直到109年5月31
    日我趁丁○○不在時後，打電話報警才去醫院就診，當時我只
    講述到被丁○○家暴、傷害的部分，我沒有提及我被性侵害，
    我想說也驗不到什麼東西，所以也就沒有做性侵害驗傷」（
    警卷第18頁）
⒉、甲○於偵查中稱「後來他出去半小時後，我就走上去4樓的陽
    台，打電話報警，我確定警察局可以保護我之後，我把一個
    重要的東西跟一個熊熊的娃娃，帶著就跑去跟警察約的地方
    」、「（碰到警察之後警察才帶你去驗傷？）沒有，我自己
    去驗傷，警察原本要在現場問我發生的情形，是我要求警察
    把我帶離開，他才把我帶去警察局講」等語（偵卷二第39至
    40頁）。
⒊、甲○於本院審理時陳稱「（5月28日到5月30日中間，妳有無出
    門過？）有，我有去幫被告跑工作，是被告的工作，那時候
    是什麼紓困，要送件；（被告有無陪妳去？）沒。」、「（
    妳是怎麼離開的？）報警離開的」、「過了10幾分鐘，警察
    才來」、「（帶回派出所，警察有無問妳發生什麼事情？）
    有大概問到，然後說會幫我通報」、「（所以妳完全沒有想
    到妳要告訴警察妳被性侵了？）當時就真的沒有想到」、「
    我媽媽的男朋友來接我（到醫院驗傷）」、「我不知道（陰
    部）有無受傷」、「沒有針對性侵部分驗傷」、「6月2日（
    明澤欣心診所）看診，媽媽在旁，我不敢講（指性侵部分）
    」等語（本院卷第106至118頁）。
⒋、小結：
⑴、觀諸甲○歷次指訴內容（被告命其服用毒品FM2，揚言命小弟
    前來對甲○強制性交，繼而違反甲○意願，以手指、衣架等粗
    暴方式對甲○強制性交），不僅殘忍而且情節嚴重！ 
⑵、次查甲○於109年6月10日，始於警詢中申告本案性侵害事件，
    有警詢筆錄可參，已距案發（5月26日至28日某時）至少十
    日以上。
⑶、惟觀諸上開甲○證述內容可知，其經被告強制性交後（5月28
    日）至離開被告住處前（5月31日凌晨1時15分），尚得單獨
    外出為被告辦理相關抒困申請事宜，未受任何控制或拘束，
    然並未報案或求救；而甲○受被告毆傷後，即於109年5月31
    日凌晨1時15分即以電話報警，經警前來處理、隨後由其母
    親男友陪同至醫院驗傷一節，亦有臺南市政府警察局永康分
    局110年10月19日南市警永偵字第1100554629號函暨檢送報
    案人甲○於109年5月間報案資料1份（本院卷第201至218頁）
    及奇美醫療財團法人奇美醫院110年4月28日（110）奇醫字
    第1842號函暨檢送甲○109年5月31日急診就診病歷資料影本1
    份可資參考（本院卷第151至170頁），顯然自109年5月31日
    報警、警察趕抵後，無論是離開被告住處、由母親男友陪同
    至醫院就醫及母親陪同至明澤欣心診所（6月2日）止，不僅
    早已脫離被告控制環境，各個階段均有專業人士，面對偵查
    犯罪、醫療採證之專業入士，卻僅提及遭受毆打，而就更嚴
    重之強制性交部分反而隻字未提，實與一般被害人離開受控
    環境後尋求幫助之態度有異。
二、檢察官提出臺南市政府家庭暴力暨性侵害防治中心109年10
    月22日南家防字第1091267059號函暨所附AC000-A109133之1
    09年6月17日自填之個案心理創傷評估量表影本1份、臺南市
    政府家庭暴力暨性侵害防治中心109年11月10日南家防字第1
    09149940號函暨所附AC000-A109133之心理諮商報告1份及明
    澤欣心診所109年9月15日欣心字第1090915號函暨所附病歷0
    份，亦無從為不利於被告之認定：
㈠、查臺南市政府家庭暴力暨性侵害防治中心109年10月22日南家
    防字第1091267059號函暨所附AC000-A109133之109年6月17
    日自填之個案心理創傷評估量表影本1份，為甲○所自填，屬
    其供述之一部分，尚待其他積極證據補強；而其經性侵害防
    治中心整體評估認為，關係中遭受不當與暴力對待，造成案
    主身心痛苦與創傷反應，影響身心適應功能、生活與睡眠品
    質與人際信任度，及醫師診斷後，認為甲○該次就診時，表
    示因與男友關係問題（男友家暴，但已報警處理），導致情
    緒焦慮、憂鬱，並有自我傷害行為，而由母親陪同就診，診
    斷為：焦慮症、官能性憂鬱症和睡眠障礙等情，固有臺南市
    政府家庭暴力暨性侵害防治中心109年11月10日南家防字第1
    09149940號函暨所附AC000-A109133之心理諮商報告1份及明
    澤欣心診所109年9月15日欣心字第1090915號函暨所附病歷0
    份可參。
㈡、惟上開診斷證明書及心理諮商評估報告僅足證明甲○罹有焦慮
    症、官能性憂鬱症和睡眠障礙等情，惟因為甲○與被告之間
    長期有若干情感上的牽掛及暴力對待，上開焦慮、憂鬱情緒
    ，可能來自甲○其他人生上的困擾，尚無法遽認甲○係因遭被
    告強制性交所致。　
柒、綜上所述，本案檢察官所舉之積極證據，尚未達到足使一般
    人均不致有所懷疑，而得確信被告為有罪的程度，此部分尚
    有合理懷疑之存在，爰為被告無罪的諭知。
據上論斷，應依刑事訴訟法第299 條第1 項前段、301條，刑法
第277條第1項，刑法施行法第1 條之1 第1 項判決如主文。
本案經檢察官林慧美提起公訴，檢察官丙○○到庭執行職務。

中　　華　　民　　國　　110 　年　　12　　月　　16　　日
　　　　　　　　　刑事第二庭    審判長法　官　彭喜有
　　　　　　　　　
　　　　　　　　　                    法  官  蔡盈貞
　　　　　　　　　
　　　　　　　　　                    法  官  洪士傑
以上正本證明與原本無異
如不服本判決應於收受本判後20日內向本院提出上訴書狀，並應
敘述具體理由。其未敘述上訴理由者，應於上訴期間屆滿後20日
內向本院補提理由書狀（均須按他造當事人之人數附繕本）「切
勿逕送上級法院」。
  　　　　　　　　　　　　　　　      書記官　吳鸝稻
中　　華　　民　　國　　110 　年　　12　　月　　16　　日
中華民國刑法第277條
傷害人之身體或健康者，處5年以下有期徒刑、拘役或50萬元以
下罰金。
犯前項之罪，因而致人於死者，處無期徒刑或7年以上有期徒刑
；致重傷者，處3年以上10年以下有期徒刑。